【裁判字號】    92,交抗,1072
【裁判日期】    921124
【裁判案由】    違反道路交通管理處罰條例
【裁判全文】
臺灣高等法院交通事件裁定                      九十二年度交抗字第一０七二號
    抗  告  人
    即受處分人  甲○○
右抗告人因違反道路交通管理處罰條例案件，不服臺灣板橋地方法院，中華民國九十
二年十月九日所為裁定（九十二年度交聲字第一一二二號），提起抗告，本院裁定如
左：
    主  文
抗告駁回。
    理  由
一、按汽車裝載時，所載貨物滲漏、飛散或氣味惡臭者，處汽車駕駛人新台幣（以下
    同）三千元以上九千元以下罰鍰；又汽車駕駛人有上開行為時，除依原條款處罰
    鍰外，並記違規點數二點，以上道路交通管理處罰條例第三十條第一項第二款及
    同條例第六十三條第一項第二款分別定有明文。復按汽車裝載時，裝載容易滲漏
    、飛散、氣味惡臭之貨物，能防止其發洩者，應嚴密封固，裝置適當，道路交通
    安全規則第七十七條第一項第一款亦有規定。再者，裝載砂石、土方之傾卸框式
    大貨車及傾卸框式半拖車，公路監理機關經檢驗查核其已依高速公路交通管制規
    則第十八條第一項第一款及道路交通安全規則第七十七條第一項第一款之規定，
    裝設機械式可密覆裝置或備有帆布能緊密覆蓋貨廂裝置及標示者，即登檢為砂石
    專用車，裝載砂石土方車輛使用專用車輛或專用車廂規定第三條第七款另有明文
    。
二、原裁定略以：異議人即受處分人甲○○確於民國（下同）九十二年三月十四日十
    一時零分許，駕駛車號ＩＲ─九二七號營業貨運曳引車，行經臺北縣汐止市○○
    路○段與新台五路交岔路口時，因載運腐植垃圾土方未能密封防制滲漏、惡臭，
    經警攔查當場舉發之違規事實，業經證人即臺北縣政府警察局交通警察隊汐止分
    隊警員林昆秀到庭結證在卷，並有臺北縣政府警察局九十二年三月十四日北縣警
    交字第Ｃ00000000號舉發違反道路交通管理事件通知單影本一紙附卷可
    稽。異議人雖到庭辯稱：那是環保署檢查之後我們才出車的，經過環保局通過之
    後，為何還開罰單云云。惟證人即舉發員警林昆秀到庭結證稱：「民眾檢舉有砂
    石車載腐植土有惡臭，我到現場。我到了現場發現異議人載運的腐質土未完全密
    封，只是用一般的鐵片覆蓋且異議人亦沒有蓋帆布。」（見本院九十二年十月七
    日訊問筆錄第二頁至第三頁）。衡諸證人林昆秀與異議人素不相識，並無宿怨，
    亦無仇隙，應無設詞誣攀之虞，證人到庭所述，應堪信實，是異議人應確有駕駛
    砂石車載運腐植垃圾土方未能密封防制之違規情事。再者，道路交通管理處罰條
    例第三十條第一項第二款之規定，其立法意旨係在防止所裝載之貨物滲漏、掉落
    、飛散或臭氣外洩致生危害交通安全或污染道路環境之行為，而異議人上開駕車
    滲漏污水並產生惡臭之事實，業已與上述立法意旨有違，異議人雖辯稱已經過汐
    止市公所之稽查人員檢驗通過云云，惟臺北縣汐止市公所與異議人同為業者，其
    所作之認定，並無法拘束警察機關，且其所作之認定僅能證明異議人駛出汐止臨
    時垃圾場前無滲漏之情事，並不能證明異議人之車輛行駛於道路上並無產生滲漏
    及惡臭之情事，況依上開裝載砂石土方車輛使用專用車輛或專用車廂規定之法文
    ，砂石車上本即應有機械式可密覆裝置或備有帆布能緊密覆蓋貨廂之裝置，其目
    的即在於防止危害交通安全或污染道路環境之行為發生。而異議人之車輛是由大
    卡車改裝，僅以一般鐵皮覆蓋，並未密封，亦無覆蓋帆布，業據證人林昆秀到庭
    證稱，既已違反上開法律「密覆裝置或備有帆布能緊密覆蓋貨廂之裝置」之規定
    ，復未能證明伊已盡防止污水滲漏及惡臭產生之義務，僅辯稱已經過汐止市公所
    之檢驗云云置辯，無非事後卸責之詞，要無足採。綜上，本件異議人前開違規行
    為事證明確，是原處分機關據以援引上開規定，對異議人裁處罰鍰三千元，並記
    違規點數二點，於法並無違誤或不當之處。本件異議為無理由，應予駁回。
三、經核原裁定認事用法，洵無違誤。抗告人仍執在原審相同陳詞抗辯，而指摘原裁
    定不當，難認有理由，應予駁回。
據上論斷，應依道路交通案件處理辦法第二十六條，刑事訴訟法第四百十二條，裁定
如主文。
中      華      民      國    九十二    年     十一     月    二十四    日
                              台灣高等法院刑事第十二庭
                                    審判長法  官  劉  景  星
                                          法  官  陳  博  志
                                          法  官  陳  志  洋
右正本證明與原本無異。
不得再抗告。
                                          書記官  蔡  佩  珊
中      華      民      國    九十二    年     十一     月    二十四    日


司法院資訊處製作；財團法人民間司法改革基金會備份。
